臺灣板橋地方法院刑事判決　　　　　　 100年度訴字第1291號
公　訴　人　臺灣板橋地方法院檢察署檢察官
被　　　告　謝智詠
選任辯護人　黃雅雯律師
上列被告因違反藥事法案件，經檢察官提起公訴（100 年度偵字
第6159號），本院判決如下：
    主  文
謝智詠犯藥事法第八十三條第一項販賣禁藥罪，未遂，處有期徒
刑貳月。扣案之「ROHTO LYCEE眼藥水」貳盒均沒收。
其餘被訴部分無罪。
    事  實
一、謝智詠明知「ROHTO LYCEE 眼藥水」（下稱小花眼藥水），
    未依法向中央衛生主管機關行政院衛生署申請查驗登記，並
    經核准發給藥品許可證之藥品，為藥事法所規定之禁藥，不
    得輸入或販賣，竟基於販賣禁藥之犯意，於民國99年12月中
    旬某日，先透過網路向真實姓名年籍均不詳綽號「vivi」之
    成年女子以每盒新臺幣（下同）300 元之價格，訂購小花眼
    藥水禁藥3 盒，並於100 年2 月2 日，以電腦設備連結網際
    網路至露天拍賣網站（網址為http://goods.ruten.com.tw/
    item /shows?0000000000000 ），使用其所申請之拍賣帳號
    「Ｚ0000000000」及電子郵件信箱帳號「lovejoypark@yahoo
    .com.tw 」刊登販賣「日本樂敦Lycee 小花眼藥水限量防撞
    盒」之訊息，以佯稱販賣防撞盒之名義販賣禁藥，並以行動
    電話0000000000號作為與買家聯絡之工具，待買家訂購貨物
    後，再以快遞、郵寄等方式將禁藥寄送予買家。嗣經警執行
    網路巡邏勤務，查知上開拍賣訊息後，佯裝購買上開商品，
    並約定於100 年2 月24日13時40分許，在新北市○○區○○
    路與公園街口交易而當場查獲，並為警扣得小花眼藥水禁藥
    2 盒，始悉上情。
二、案經臺北市政府警察局中山分局移送臺灣板橋地方法院檢察
    署檢察官偵查起訴。
    理  由
甲、程序方面：
一、本判決下列所引用認定犯罪事實之證據，並無證據證明係公
    務員違背法定程式所取得，且當事人及辯護人於本院準備程
    式及審判期日時對於證據能力均未予爭執，迄至言詞辯論終
    結前亦未再聲明異議，本院審酌各該證據取得或作成時之一
    切情況，並無違法、不當或不宜作為證據之情事，依刑事訴
    訟法第158 條之4 反面解釋及同法第159 條之5 第1 項規定
    意旨，自均得作為證據。
乙、實體方面：
壹、有罪部分：
一、上揭犯罪事實，業據被告謝智詠於本院審理時自白不諱，並
    有露天拍賣網頁列印資料、臺北市中山分局長春路派出所偵
    辦「謝智詠」涉嫌違反藥事法案職務報告、現場錄音譯文表
    、行政院衛生署食品藥物管理局100 年4 月22日FDA 藥字第
    1005013815號函、臺北市政府警察局中山分局100年4月27日
    北市警中分刑字第10031475800號函各1份在卷可稽，並有「
    ROHTO LYCEE 眼藥水」2 盒扣案可資佐證。再查，被告於網
    路刊登上開佯稱販賣防撞盒之訊息後，於網路買家詢問「請
    問有藥水嗎？面交是在台北縣哪裡？」時，被告答覆為「您
    好～敏感問題不回答～～有問題直接信箱lovejoypark@奇摩
    」，亦有上開拍賣網頁1 份附卷可考（見偵查卷第30頁）。
    觀諸被告回覆之內容，顯與一般人就未販賣之商品直接表明
    否認販賣之常情不符，足見被告明知小花眼藥水為禁藥不得
    販賣，販售即有觸法之危險，卻又實際販售，故而被告未具
    體表明未販賣禁藥，反以「敏感問題不回答」等文字回覆，
    亦徵被告於刊登販賣訊息時，其目的本係販賣小花眼藥水。
    從而，被告於審理中任意性之自白與事實相符，堪予採信。
    本案事證明確，被告犯行洵堪認定，應依法論科。
二、按警方等查緝人員就有關販賣禁藥、偽藥之案件，為求人贓
    俱獲，而向犯罪嫌疑人購買禁藥者，雖無實際購買之真意，
    但該嫌疑人如已有販賣故意，且依約攜往交付，即已著手實
    施販賣行為，惟購買者原無買受意思而為虛與買賣，事實上
    雙方不能真正完成買賣禁藥之行為，應僅論以未遂罪名（最
    高法院85年度台上字第1811號判決意旨參照）。經查，本件
    警方喬裝買家購買上開禁藥，實際上並無購買之真意，係出
    於蒐證、查緝之目的而佯稱購買，於形式上雖有互為買賣之
    約定，事實上並無真正成立買賣契約之意思，亦即雙方不能
    真正完成買賣禁藥之行為，尚難認被告之行為已達既遂之結
    果之程序。是核被告所為係犯藥事法第83條第4 項、第1 項
    販賣禁藥未遂罪。公訴意旨雖認被告所為係犯藥事法第83條
    第1 項販賣禁藥既遂罪云云，惟查，警員係為取得犯罪證據
    之目的而向被告佯裝購買，主觀上並無買受之真意，揆諸前
    開判決意旨，自僅應論以藥事法第83條第4 項、第1 項明知
    為禁藥而販賣未遂罪，公訴意旨認被告所為係犯藥事法第83
    條第1 項販賣禁藥罪既遂，容有未洽，惟既遂與未遂僅屬行
    為態樣之不同，不涉及罪名之變更，本院自毋庸變更起訴法
    條，併此敘明。又被告已著手於犯罪行為之實行而不遂，為
    未遂犯，衡諸其犯罪情節，尚與既遂犯有間，爰依刑法第25
    條第2 項規定，按既遂犯之刑減輕之。爰審酌被告貪圖小利
    ，販賣禁藥，妨礙政府對輸入我國藥品管理之秩序，亦對國
    民健康造成潛在侵害，所為殊值非難，惟念及被告犯後坦承
    犯行，尚知悔悟，且販出之數量極其稀少，獲得之利潤亦屬
    微薄，亦非以販售禁藥為業，所生危害非鉅，兼衡被告之品
    行、智識程度、生活狀況、犯罪之動機、目的、手段、犯罪
    後之態度等一切情狀，量處如主文所示之刑，以示懲儆。
三、又查，按藥事法第79條第1 項規定：「查獲之偽藥或禁藥，
    沒入銷燬之」，上開沒入銷燬之規定，係列於藥事法第8 章
    「稽查及取締」內，而非列於第9 章之「罰則」，其性質應
    屬行政秩序罰，屬行政機關依行政程序科罰之權限，法院自
    不得越權於判決內諭知沒入銷燬；惟查獲之禁藥若未經行政
    機關沒入並銷燬，法院自應依刑法第38條規定宣告沒收之（
    最高法院92年臺上字第2718號、93年臺上字第738 號判決意
    旨參照）。查扣案之「ROHTO LYCEE 眼藥水」2 盒，均係被
    告所有供犯本案犯罪所用之物，且扣案之藥品未經行政機關
    沒入銷燬，爰依刑法第38條第1項第2 款之規定宣告沒收。
貳、無罪部分：
一、公訴意旨另以：謝智詠明知小花眼藥水，未依法向中央衛生
    主管機關行政院衛生署申請查驗登記，並經核准發給藥品許
    可證之藥品，為藥事法所規定之禁藥，不得輸入或販賣，竟
    基於販賣禁藥之犯意，於民國99年12月中旬某日，先透過網
    路向真實姓名年籍均不詳綽號「vivi」之成年女子以每盒新
    臺幣（下同）300 元之價格，訂購小花眼藥水禁藥3 盒，並
    於99年12月25日，在新北市板橋區「府中捷運站」附近，以
    350 元之代價，販賣1 盒小花眼藥水予不特定之人。因認被
    告涉犯藥事法第83條第1 項販賣禁藥罪嫌等語。
二、按犯罪事實應依證據認定之，無證據不得認定犯罪事實；不
    能證明被告犯罪者，應諭知無罪之判決。刑事訴訟法第154
    條第2 項、第301 條第1 項分別定有明文。次按事實之認定
    ，應憑證據，如未能發現相當證據，或證據不足以證明，自
    不能以推測或擬制之方法，以為裁判之基礎；又認定犯罪事
    實所憑之證據，雖不以直接證據為限，間接證據亦包括在內
    ，然而無論直接或間接證據，其為訴訟上之證明，須於通常
    一般之人不致有所懷疑，而得確信其為真實之程度者，始得
    據為有罪之認定；再認定不利於被告之事實，須依積極證據
    ，苟積極證據不足為不利於被告事實之認定時，即應為有利
    於被告之認定，更不必有何有利之證據（最高法院40年臺上
    字第86號、76年臺上字第4986號、30年上字第816 號判例意
    旨參照）。次按被告或共犯之自白，不得作為有罪判決之唯
    一證據，仍應調查其他必要之證據，以察其是否與事實相符
    ，刑事訴訟法第156 條第2 項定有明文。是被告或共犯雖經
    自白，仍應調查其他必要之證據，以察其是否與事實相符。
    立法目的乃欲以補強證據擔保自白之真實性；亦即以補強證
    據之存在，藉之限制自白在證據上之價值。而所謂補強證據
    ，則指除該自白本身外，其他足資以證明自白之犯罪事實確
    具有相當程度真實性之證據而言。雖其所補強者，非以事實
    之全部為必要，但亦須因補強證據與自白之相互利用，而足
    使犯罪事實獲得確信者，始足當之（最高法院93年台上字第
    4221號判決意旨參照）。另按，檢察官就被告犯罪事實，應
    負舉證責任，並指出證明之方法，刑事訴訟法第161 條第1
    項定有明文。是以檢察官對於起訴之犯罪事實，應負提出證
    據及說服之實質舉證責任，倘其所提出之證據，不足為被告
    有罪之積極證明，或其指出證明之方法，無從說服法院以形
    成被告有罪之心證，基於無罪推定之原則，自應為被告無罪
    判決之諭知（最高法院92年台上字第128 號判例意旨參照）
    。
三、公訴意旨認被告涉犯上開罪嫌，無非係以被告於警詢時之自
    白，為其主要論據。訊據被告於本院審理時堅決否認上開犯
    行，辯稱：伊真的沒有於99年12月25日於府中捷運站販賣1
    盒小花眼藥水等語（見本院卷第63頁反面）。經查：被告於
    警詢時雖供承於99年12月25日在府中捷運站販售1 盒小花眼
    藥水予不知名男子云云，惟其對於整個交易過程即如何使交
    易對象得知販賣之訊息及如何約定進而完成交易等重要情節
    ，均付之闕如，且被告嗣於本院審理中翻異前供，改稱：伊
    並未於99年12月25日有販賣小花眼藥水，且伊購得的小花眼
    藥水3 盒中有1 盒已自行拆開使用完畢等語（見本院卷第64
    頁反面），核與被告於網路上購得3 盒小花眼藥水，而於本
    案被查獲時扣得2 盒為拆封之小花眼藥水之事實相符，堪認
    被告除本案為警扣得2 盒未拆封之小花眼藥水外，顯無其餘
    之小花眼藥水可供於99年12月25日販賣予他人。從而，被告
    於警詢時之自白，是否與事實相合，已堪置疑，揆諸前揭說
    明，自難遽採為不利被告之認定。況查，檢察官除憑據被告
    上開於警詢時之自白外，未再提出其他積極事證證明被告於
    前揭時、地販售禁藥之犯行，自嫌不足。
四、綜上所述，檢察官憑據被告上開於警詢之自白為唯一證據，
    而未再提出其他積極事證證明被告此部分之犯行，是依檢察
    官之舉證，就被告於99年12月25日販賣禁藥之犯罪事實部分
    ，仍有合理懷疑之存在，尚未達通常一般之人均不至於有所
    懷疑而得確信其為真實之程度，自不得以此遽入人罪。從而
    ，此部分之犯罪，要屬不能證明，應為無罪之諭知。
據上論斷，應依刑事訴訟法第299 條第1 項前段、第301 條第1
項，藥事法第83條第4 項、第1 項，刑法第11條前段、第25條第
2 項、第38條第1 項第2 款，判決如主文。
本案經檢察官陳建良到庭執行職務。
中    華    民    國   100    年    10    月    31    日
                  刑事第十八庭審判長法  官   朱嘉川
                                    法  官   劉芳菁
                                    法  官   羅惠雯
上列正本證明與原本無異。
如不服本判決，應於判決送達後10日內，向本院提出上訴書狀，
並應敘述具體理由；其未敘述上訴理由者，應於上訴期間屆滿後
20日內向本院補提理由書（均須按他造當事人之人數附繕本），
「切勿逕送上級法院」。
                                    書記官   許育菁
中    華    民    國   100    年    10    月    31    日
附錄本案論罪科刑法條全文：
藥事法第83條
明知為偽藥或禁藥，而販賣、供應、調劑、運送、寄藏、牙保、
轉讓或意圖販賣而陳列者，處7 年以下有期徒刑，得併科新臺幣
5 百萬元以下罰金。
犯前項之罪，因而致人於死者，處7 年以上有期徒刑，致重傷者
，處3 年以上12年以下有期徒刑。
因過失犯第1 項之罪者，處2 年以下有期徒刑、拘役或科新臺幣
30萬元以下罰金。
第1 項之未遂犯罰之。